【裁判字號】    97,建,9
【裁判日期】    970703
【裁判案由】    給付工程款
【裁判全文】
臺灣高雄地方法院民事判決                 97年度建字第9號
原      告  陳正國即家益工程行
訴訟代理人  史乃文律師
被      告  鼎雄營造有限公司
法定代理人  甲○○
當事人間給付工程款事件，本院民國97年6 月19日言詞辯論終結
，判決如下：
  主  文
被告應給付原告新台幣陸拾參萬柒仟陸佰貳拾玖元，及自民國96
年11月1 日起至清償日止，按週年利率百分之五計算之利息。
訴訟費用由被告負擔。
本判決於原告以新台幣貳拾壹萬貳仟伍佰肆拾參元供擔保後，得
假執行。被告於假執行程序實施前，以新台幣陸拾參萬柒仟陸佰
貳拾玖元為原告預供擔保後，得免為假執行。
  事實及理由
一、本件被告經合法通知，未於最後言詞辯論期日到場，核無民
    事訴訟法第三百八十六條所列各款情形，爰依原告之聲請，
    由其一造辯論而為判決。
二、原告起訴主張：原告於民國94年7 月5 日與被告簽訂工程合
    約書，以總價（含稅）新台幣（下同）13,621,500元（
    3,027 坪×單價4,500 元）承攬被告所承造之「高雄市新興
    區信義國民小學（下稱：信義國小）第一期校舍改建工程」
    之模板工程（下稱：系爭工程），開始施工後，按月估驗2
    次，保留款百分之10於信義國小驗收合格後付款。原告施工
    後，陸續依約向被告請款，其中淺基礎部分工程，因係由被
    告另行發包委託他人施作，原告乃同意以每坪200 元計算扣
    除該部分工程款而不請款，工程完工後，依約被告應於信義
    國小驗收合格後，將所保留百分之10工程款574,629 元給付
    予原告。惟被告於信義國小驗收完工後，竟仍不付款，原告
    乃於96年10月1 日以鳳山鎮北郵局第295 號存證信函限期催
    告被告給付保留款574,629 元，被告收受函文後，迄今仍未
    給付。又兩造合約並無約定系爭工程所生之清潔費應由原告
    負擔，因此，被告於各期估驗請款中違約扣款清潔費63,000
    元，亦應返還原告。為此，爰依承攬之法律關係起訴請求被
    告應給付原告637,629 元，及自起訴狀繕本送達翌日（96
    年11月1 日）起至清償日止，按年息百分之五計算之利息；
    並願供擔保，請准宣告假執行（原告原請求被告應給付678,
    494 元及其法定遲延利息，嗣於本院審理中撤回保險費40,
    865 元之請求，而減縮請求為637,629 元及其法定遲延利息
    ）。
二、被告則以：系爭工程合約中途曾經變更，原合約已自動失效
    ，又系爭工程進行中，原告擅自裁切業主信義國小所有之新
    模板，且已施作部分之缺失亦未派員處理，皆由被告自行處
    理，致被告蒙受損失。另應扣原告費用計有保固金331,802
    元、清潔費33,180元、代僱打石工13,000元、印花稅11,060
    元，共389,042 元，況系爭工程尚未經驗收合格，故不同意
    原告之請求等語抗辯。並聲明：請求駁回原告之訴及假執行
    之聲請；如受不利判決，願供擔保請准宣告免為假執行。
三、原告主張兩造簽訂系爭工程合約，約定由原告以13,621,500
    元總價承包系爭工程，除業主變更設計外，不追加減帳工程
    款，工程進行中，每月估驗二次，保留款百分之10俟信義國
    小驗收合格後付款；被告曾於原告各期估驗請款時扣款清潔
    費63,000元；被告尚未給付原告之保留款為574,629 元；原
    告於96年10月1 日以存證信函催告被告應於函到10日給付前
    開款項，被告收受後，仍拒絕給付等情，業據原告提出工程
    合約書、請款單、存證信函及回執等影本附卷為證（見本院
    卷第6 至39頁），並為被告所不爭執，應堪信為真實。
四、被告抗辯系爭工程合約已因變更而自動失效，且系爭工程尚
    未經驗收合格，又因原告施作部分之缺失未派員處理，皆由
    被告自行處理，致被告蒙受損失，應扣原告保固金331,802
    元、清潔費33,180元、代僱打石工13,000元、印花稅11,060
    元云云，為原告所否認。經查：
    (一)被告提出94年12月1日工務協調會議紀錄影本（見本院卷
      第94頁），據以抗辯系爭工程合約已因變更而自動失效云
      云，惟查該會議紀錄就系爭工程項目有變更之處，僅記載
      「淺基礎部分：公司另行發包，其所增加之費用由家益公
      司負擔」，且依原告提出估驗日期95.01.01-95.01.20 之
      請款單所載「扣東側模板放棄施作200 元/ 坪*190坪
      *1.05=38000 元 (1F)*1.05=39900元」等語（見本院卷第
      27頁），足證原告主張淺基礎部分工程，因係由被告另行
      發包委託他人施作，原告乃同意以每坪200 元計算扣除該
      部分工程款而不請款等情，被告亦未予爭執，應可信實；
      再參諸被告於94年12月1 日以後，仍按原告之施工給付工
      程款（除未給付原告請求之款項外），足證系爭工程合約
      並未因被告就淺基礎部分工程，另行發包委託他人施作而
      失效，被告抗辯無足採取。
    (二)「高雄市新興區信義國民小學第一期校舍改建工程」，業
      於95年11月5 日辦理完工驗收使用，此有信義國小96年12
      月18日高市信義總字第0960002123號函在卷可稽（見本院
      卷第71頁），並為被告所不爭，原告主張系爭工程已驗收
      完畢等語，應可信實。
    (三)系爭工程合約並無保固金之約定，此觀之系爭工程合約第
      24條第2 款約定即明（見本院卷第14頁）；估驗日期96.
      05.01-696.05.31 之請款單雖記載「承商同意於保留款扣
      3%作為保固金，574629*0.03=17239 」等語，但為原告所
      否認，徵諸被告抗辯應扣原告保固金331,802 元云云，已
      與前開請款單所載不符，且該請款單乃被告之工務副理所
      製作之應付款請款單，並未經原告或其人員簽名同意，而
      估驗日期94/9/16-94/10/15、95.04.16-95.04.30 、95.
      08.01-95.08.15載有扣款或應由原告支付款項之請款單則
      有原告之人員陳進協簽名確認（見本院卷第22、32 、35
      頁），是原告主張若其同意扣款，均會簽名確認，前開有
      關保固金之請款單，並未經其同意等語，應可採取，被告
      此部分之抗辯，即乏依據，尚難採取。
    (四)估驗日期95.03.31之請款單固記載「工區廢棄模板及保麗
      龍清除廢棄63000 元」等語，然該請款單未經原告同意確
      認，且依被告97年3 月13日答辯狀所附之應扣費用明細表
      ，清潔費部分係33,180元（見本院卷第95頁），與前開請
      款單所載不符，被告亦未提出支付該筆費用之憑證，是原
      告主張被告應返還該款項等語，核有所據，被告抗辯無足
      採取。
    (五)另被告抗辯原告擅自裁切業主信義國小所有之新模板，且
      已施作部分之缺失亦未派員處理，皆由被告自行處理，致
      被告蒙受損失，以及應扣代僱打石工13,000元、印花稅
      11,060元云云，既為原告所否認，被告復未提出證據以實
      其說，自難採取。
五、綜合前述，原告依據承攬之法律關係，請求被告應給付原告
    637,629 元，及自起訴狀繕本送達翌日（96年11月1 日）起
    至清償日止，按週年利率百分之五計算之遲延利息，核有所
    憑，應予准許。兩造均陳明願供擔保，聲請宣告或免為假執
    行，核無不合，爰酌定相當擔保金額分別宣告之。
六、結論：原告之訴為有理由，依民事訴訟法第385 條第1 項前
    段、第78條、第390 條第2 項、第392 條第2 項，判決如主
    文。
中    華    民    國    97    年    7     月    3    日
                  民事第一庭法  官  高金枝
正本係照原本作成。
如不服本判決，應於送達後20日內，向本院提出上訴狀並表明上
訴理由，如於本判決宣示後送達前提起上訴者，應於判決送達後
10日內補提上訴理由書（須附繕本）。
中    華    民    國    97    年    7     月    3    日
                            書記官  林妙妙


司法院資訊處製作；財團法人民間司法改革基金會備份。
